【裁判字號】    98,上易,905
【裁判日期】    980707
【裁判案由】    竊盜
【裁判全文】
臺灣高等法院臺中分院刑事判決         98年度上易字第905號
上  訴  人  臺灣臺中地方法院檢察署檢察官
被      告  戊○○
上列上訴人因竊盜案件，不服臺灣臺中地方法院98年度易字第39
7號中華民國98年4月17日第一審判決（起訴案號：臺灣臺中地方
法院檢察署97年度偵字第18723號，移送併辦案號：97年度偵字
第20888號），提起上訴，本院判決如下：
    主  文
原判決撤銷。
戊○○犯竊盜罪，累犯，處有期徒刑伍月，如易科罰金，以新臺
幣壹仟元折算壹日；又犯竊盜未遂罪，累犯，處有期徒刑貳月，
如易科罰金，以新臺幣壹仟元折算壹日。應執行有期徒刑陸月，
如易科罰金，以新臺幣壹仟元折算壹日。
    犯罪事實
一、戊○○曾於民國90年間因犯懲治盜匪條例罪，經本院以91年
    度少連上更(一)字第94號判處有期徒刑2年10月，緩刑3年確定
    ；復於92間因犯贓物及竊盜罪，經臺灣臺中地方法院以92年
    度易字第594號分別判處有期徒刑6月及3月確定，再因犯毒
    品危害防制條例罪，經臺灣臺中地方法院以92年度訴字第69
    4號判處有期徒刑10月確定，3案合併定應執行為有期徒刑1
    年4月，而上開緩刑亦因而遭撤銷並接續執行，於97年2月10
    日縮短刑期執行完畢，猶不知悔改，復為下列犯行：
(一)、基於為自己不法所有之意圖，於民國97年7月2日上午6時30
    分至同年7月15日（起訴書誤載為7月5日）23時30分間之某
    時，在臺中市○○區○○路55巷3號前，以不詳方式，竊取
    庚○○所有之車牌號碼RIT-427號機車1台，得手後供己騎用
    。
(二)、另基於為自己不法所有之意圖，於97年7月24日上午10時許
    ，騎乘上開竊得之車牌號碼RIT-427號機車，至臺中縣大里
    市○○路255號「銳陽工業有限公司」（下稱銳陽公司）之
    機車停車棚內，接續以不詳方式撬開甲○○所有之車牌號碼
    PT8-907號機車置物箱、乙○○所有之車牌號碼MX7-992號機
    車置物箱、丁○○所有之車牌號碼LBJ-799號機車置物箱、
    己○○所有之車牌號碼NPZ-550號機車置物箱、辛○○所有
    之車牌號碼BS2-228號機車置物箱、壬○○所有之車牌號碼
    YHW-120號機車置物箱，搜尋財物而著手竊盜，適為該公司
    員工子○○發現，偕同該公司負責人癸○○當場逮捕戊○○
    ，並報警處理；而戊○○因上開置物箱內均無貴重物品，而
    未竊得任何財物。
二、案經臺中縣警察局霧峰分局報請臺灣臺中地方法院檢察署檢
    察官偵查起訴。
    理  由
一、被告戊○○經本院合法傳喚未到，惟其於原審則矢口否認有
    何犯行，辯稱：車牌號碼RIT-427號機車是綽號「阿中」（
    或「阿忠」，下同）之男子於97年7月24日當天早上交給伊
    ，因為「阿中」邀伊一起去向朋友要錢，所以伊才會將機車
    停在銳陽公司之機車停車棚內，伊並未動手竊取機車置物箱
    內的財物云云。惟查：
(一)、關於犯罪事實欄一之(一)（即竊取庚○○機車）部分：
  1.車號RIT-427號機車為被害人庚○○所有，於民國97年7月2
    日上午6時30分許，停放在臺中市○○區○○路55巷3號前，
    於同年月15日晚間11時30分許發現遭竊，因被告騎乘該機車
    至銳陽公司行竊，為銳陽公司員工子○○、負責人癸○○發
    現而報警處理等情，業據被害人庚○○陳述及證人子○○、
    癸○○證述明確，並有員警職務報告書附卷可稽，足證上開
    機車應係97年7月2日至同年月15日間之某時遭人竊盜，嗣後
    並為被告持有使用。
  2.被告戊○○自承騎乘上開機車至銳陽公司而為警查獲之事實
    ，其雖矢口否認有竊盜該機車，惟被告先於警詢時辯稱：該
    機車是綽號「阿中」的朋友借伊騎用，伊不知道「阿中」之
    年籍資料云云（參警卷第11頁）；於偵查中改稱：該機車是
    朋友「阿忠」，本名「林志中」者借伊騎用，伊沒有手機電
    話，都是家裡的電話，「林志中」都是打電話跟伊聯繫，「
    林志中」之電話為0000-000000號云云（參偵卷第6頁）；於
    原審行準備程序時又改稱：該機車是綽號「文彬」交給伊的
    云云（參原審98年3月20日準備程序筆錄第3頁）；復於原審
    審理時又改稱：該機車是朋友「林志中」牽來給伊，「文彬
    」是他的另外一個朋友云云（參原審98年4月3日審判筆錄第
    3 、10頁）。被告就系爭機車究竟如何而來，前後供述不一
    ，且一再反覆，供詞已有可疑。被告又陳稱：該「林志中」
    為其友人，是「林志中」找伊出去，因伊沒有機車，他才騎
    該輛機車交給伊騎用云云，則若果真如此，被告與「林志中
    」應頗為熟識，惟被告於警詢、偵查及原審審理時，始終未
    能明確供出該「林志中」者之年籍、住址等資料以供查證，
    空言所辯，自難採信。
  3.又本件案發係於97年7月間，然經調閱被告所指綽號「阿中
    」所使用之0000-000000號行動電話門號資料，顯示該門號
    自93年1月9日起即已停用，迄員警調閱時（即97年9月29日
    ）仍處於停用狀態，足證事實上根本即無該綽號「阿中」之
    人存在，自不可能由該綽號「阿中」之人交付上開機車予被
    告使用，其所辯顯屬虛構。
  4.被告於原審審理時亦曾自承確有行竊上開機車（原審卷第27
    頁，雖所供行竊之時間、地點與本院之認定不同），其後來
    雖改稱：機車是林志中借給伊的，因伊找不到林志中，才說
    是伊偷的云云。惟查，竊盜係犯罪行為，此為公眾週知之事
    實，被告前亦有竊盜前科並已執行完畢，對此更無不知之理
    ，則衡諸經驗常情，被告若無行竊上開機車，自無於原審審
    理時坦承竊盜機車之犯行，自不容其嗣後以因找不到林志中
    ，才說是伊偷的云云，以為翻供之藉口。本案被告騎乘上開
    失竊之機車為警查獲，所供述贓物之來源經證實係虛偽不實
    ，復曾自承行竊上開機車，則上開機車應係被告所竊，其方
    無法確實交代贓物之來源，被告此部分竊盜犯行應事證明確
    ，犯行洵堪認定。
(二)、關於犯罪事實欄一之(二)（即至銳陽公司之機車停車棚行竊未
    遂）部分：
    被告於原審亦否認此部分犯行，辯稱：伊是隨友人「林志中
    」到該處，「林志中」說要先去找朋友，伊才會將機車停放
    在銳陽公司之停車棚內，伊並無動手行竊云云。然查：
  1.被告既稱林志中為其友人，是林志中找伊出去，因伊沒有機
    車，林志中才騎上開機車交給伊，伊為等候林志中，才會在
    銳陽公司停車棚內，則若果真如此，被告與林志中應頗有交
    情，惟被告於警詢、偵查及原審時始終未能明確供出該「林
    志中」者之年籍、住址以供查核，空言所辯已難採信。
  2.被告於原審審理中坦承行竊上開機車時，亦同時供稱：伊車
    子剛騎進去，就被公司員工抓住，伊什麼都沒有做等語（原
    審卷第27頁），均未提到有何「林志中」之人與其同往，且
    證人子○○於原審具結證稱：「（問：看到被告騎機車進入
    廠內時，在廠外是否尚有其他人跟被告一起騎另外的機車過
    來？）沒有，我只有看到被告一個人，逆向騎機車進來，前
    後沒有其他機車」等語（原審卷第38頁），足見被告此部分
    所辯亦屬不實。
  3.經調閱被告所指綽號「阿中」之人所使用之0000-000000號
    行動電話門號資料，顯示該門號自93年1月9日起即已停用，
    迄員警調閱時（即97年9月29日）仍處於停用狀態等情，已
    如前述，足證事實上根本即無該綽號「阿中」之人存在，被
    告自無可能由該綽號「阿中」之人交付上開機車予其使用，
    更無可能為等候綽號「阿中」之人才到銳陽公司之機車停車
    棚內。被告所辯核與卷證資料不符。
  4.依現場照片顯示，銳陽公司之機車停車棚係以鐵皮搭蓋而成
    ，且從外觀即可輕易知悉該處乃他人私領域之範圍，若被告
    有暫停機車之必要，其停放在停車棚外即可，殊無進入銳陽
    公司停車棚之必要。況依被告所述，其是隨同友人綽號「阿
    中」之人外出，而綽號「阿中」之人既是要去找朋友，衡情
    被告當會與之同往，惟被告卻未與綽號「阿中」之人一起去
    找朋友，反獨自1人留在屬私領域之銳陽公司之停車棚內，
    此顯與常情有違。又倘該綽號「阿中」之人要去找朋友，且
    不讓被告跟隨，則「阿中」自應先去找朋友後，再去找被告
    並出借機車，此方符常情，其又豈會大費周章先去找被告，
    再請被告隨同外出後，任由被告獨自1人在外等候，而其自己
    則去找朋友？又依被告於偵查中供述：「我朋友『阿忠』去
    我家找我，要我跟他一起出門，我下樓時看到他們有2人，
    『阿忠』叫我騎他的機車，他跟他朋友騎1台，他叫我跟著
    他向朋友要錢，說拿完錢之後要去撞球，我就跟著他到工廠
    ，『阿忠』要我將機車停在工廠內的機車棚等他，阿忠並沒
    有騎到工廠裡面，說他要跟他朋友去拿錢」等語，則依被告
    所述，其是因為要等候綽號「阿中」之人才會進到銳陽公司
    之機車停車棚，然倘係如此，被告當係在停車棚外等候，以
    免綽號「阿中」之人找不到，然被告卻反而未經許可即進入
    銳陽公司之私人停車棚內，且在停妥機車後，逕自走向他人
    機車之停放處所徘徊走動，且伸手碰觸查看，顯見其意在行
    竊，而非等候友人。再者，被告係將其機車停在銳陽公司停
    車棚後下車，走到一排機車停車處，將1隻手放在其中1輛機
    車椅墊上，另1隻手放該機車旁，經證人子○○發現可疑而
    通知陳昭裕到場處理，證人子○○、陳昭裕查獲被告後，在
    現場發現有多輛機車之置物箱均被打開等情，業經證人子○○於偵查中證述明確（參偵卷第17頁），另證人即被害人甲○○、乙○○、丁○○、己○○、辛○○、壬○○均證述「
    機車置物箱被撬開」之情，足證被告確實已著手於竊盜行為
    之實施，否則何以正巧同時有6部機車之置物箱均被打開。
    又證人陳昭裕於原審審理時亦證稱：現場機車旁椅墊的鎖頭
    有被撬開損壞的痕跡，當時被告身上有帶1把鑰匙，至於現
    場地面上是否有遺落工具，渠等並未仔細去看等語（參原審
    98年4月3日審判筆錄第6頁），足證被害人之機車置物箱確
    實有遭到撬開之痕跡，而被告被查獲時，亦正係站在上開被
    打開置物箱之機車旁，則依合理之推論，該等機車之置物箱
    應係遭被告持不明物品所打開無訛。雖因證人疏未仔細查看
    現場地面上是否遺落有作案工具，致未能即時發現並扣案，
    惟尚難憑此即認被告無撬開機車置物箱行竊之行為。被告此
    部分所辯亦不足採信，此部分亦事證明確，被告犯行亦堪認
    定。
二、核被告戊○○所為，係犯刑法第320條第1項之竊盜罪，及同
    法第320條第3項、第1項之竊盜未遂罪。被告就竊盜未遂部
    分，係以一行為接續侵害數法益，觸犯數罪名，為想像競合
    犯，應從一重處斷，且其已著手於竊盜行為之實施而未遂，
    為未遂犯，爰依刑法第25條第2項之規定減輕其刑。被告所
    犯竊盜既遂罪及竊盜未遂罪，犯意各別，應予分論併罰。被
    告有如犯罪事實欄所載前科並已執行完畢，有臺灣高等法院
    被告前案紀錄表附卷可稽，其於5年內故意再犯本2件有期徒
    刑以上之罪，均為累犯，均應依刑法第47條第1項規定，加
    重其刑，並就竊盜未遂部分，先加後減之。臺灣臺中地方法
    院檢察署97年度偵字第20888號移送併辦部分，與犯罪事實
    欄一之(一)所載之犯罪事實相同，本院自應併予審理。原審疏
    未詳予勾稽各項事證，遽為被告無罪之判決，自有違誤。檢
    察官上訴意旨略以被告確有上開竊盜既遂及未遂犯行等語，
    指摘原判決不當，自有理由，應由本院將原判決予以撤銷改
    判。爰審酌被告所竊得之財物為機車1台，所欲竊取之物為
    置於機車置物箱內之物惟尚未得逞，其所為對社會治安影響
    非微，暨考其犯罪動機、目的、手段、被害人所受損害及犯
    後否認犯行之態度等一切情狀，分別量處如主文第2項所示
    之刑，並均諭知易科罰金之折算標準，及定其應執行之刑及
    諭知易科罰金之折算標準。
三、被告戊○○經合法傳喚，無正當理由不到庭，爰不待其陳述
    ，逕行判決。
據上論結，應依刑事訴訟法第371條、第369條第1項前段、第364
條、第299條第1項前段，刑法第320條第1項、第3項、第55條、
第25條第2項、第41條第1項前段、第47條第1項、第51條第5款，
刑法施行法第1條之1第1項前段、第2項，判決如主文。
本案經檢察官丙○到庭執行職務。
中    華    民    國    98    年    7    月    7      日
          刑事第十庭    審判長法  官  林  照  明
                              法  官  蔡  名  曜
                              法  官  郭  瑞  祥
上列正本證明與原本無異。
不得上訴。
                              書記官  李  妍  嬅
中    華    民    國    98    年    7    月    7      日
中華民國刑法第320條
（普通竊盜罪、竊佔罪）
意圖為自己或第三人不法之所有，而竊取他人之動產者，為竊盜
罪，處5年以下有期徒刑、拘役或5百元以下罰金。
意圖為自己或第三人不法之利益，而竊佔他人之不動產者，依前
項之規定處斷。
前二項之未遂犯罰之。


司法院資訊處製作；財團法人民間司法改革基金會備份。
